【裁判字號】    95,交上易,104
【裁判日期】    951130
【裁判案由】    過失致死
【裁判全文】
臺灣高等法院高雄分院刑事判決       95年度交上易字第104號
上  訴  人  臺灣高雄地方法院檢察署檢察官
被      告  甲○○
上列上訴人因被告過失致死案件，不服臺灣高雄地方法院95年度
交易字第213 號中華民國95年9 月5 日第一審判決（起訴案號：
臺灣高雄地方法院檢察署94年度偵字第25052 、26289 號），提
起上訴，本院判決如下：
    主  文
原判決撤銷。
甲○○因過失致人於死，處有期徒刑柒月，緩刑貳年。
    事  實
一、甲○○於民國（以下同）93年7 月8 日11時15分許，騎乘車
    牌號碼L29-681 號重型機車，沿高雄縣林園鄉○○路由北往
    南方向行駛，行經北汕二路與北汕閃光號誌交岔路口時，原
    應注意車輛行駛時，駕駛人應注意車前狀況，並隨時採取必
    要之安全措施，且行經該閃光號誌交叉路口，應減速慢行，
    做隨時停車準備等道路交通安全規定，而依當時情狀並無不
    能注意之情事，竟疏於注意，適有劉金目騎乘車牌號碼000-
    0000號重型機車，沿北汕二路由西往東方向行駛至該處，甲
    ○○見狀閃煞不及而撞擊劉金目所騎乘之機車，繼而偏左撞
    擊鍾何雅鳳所有、停放於路旁之車牌號碼K2-8350 號自用小
    貨車，造成劉金目人車倒地致頭部挫傷，嗣經送醫後，因氣
    道內食物阻塞於同年7 月14日9 時許不治死亡。
二、案經乙○○訴由高雄縣政府警察局林園分局移送臺灣高雄地
    方法院檢察署檢察官偵查起訴。
    理  由
一、訊之被告甲○○固坦承於93年7 月8 日11時15分騎乘機車搭
    載蔡明欽行經案發地點之事實，惟矢口否認有何過失致死犯
    行，辯稱：我沒有撞到被害人，我原本騎機車靠北汕路右側
    ，看到被害人騎車出來，就往左邊閃避，但被害人一直騎過
    來，我的車頭有閃過被害人，又被害人是氣道內食物阻塞死
    亡，非車禍死亡云云。惟查：
（一）被告甲○○雖辯稱並未撞到被害人之機車云云，然經原審
      於準備程序中勘驗案發現場錄影畫面光碟內容，顯示被害
      人與被告甲○○所騎乘之機車同於93年7 月8 日10時48分
      8 秒（此係錄影畫面顯示之時間、與實際案發時間略有出
      入）各依前述行駛方向進入案發路口，被害人旋於同日10
      時48分9 秒駛近被告機車右側、且同時當場人車倒地，被
      告之機車則繼續向前行駛等情，有卷附勘驗筆錄1 份及錄
      影光碟畫面節錄照片6 紙（見原審卷第21至27頁）可證，
      據此堪認被害人確因騎乘機車沿北汕二路由西往東方向行
      駛至案發地點，適有被告甲○○騎乘機車搭載蔡明欽沿北
      汕路由北往南方向行經該路口，因被害人之機車車頭與被
      告甲○○所騎乘前開機車右側車身發生擦撞，以致被害人
      倒地受傷之情無訛，從而被告甲○○所辯未撞到被害人之
      機車云云，顯係臨訟卸責之詞，不足採信。
（二）被告甲○○騎乘車牌號碼L29-681 號重型機車，與被害人
      騎乘車牌號碼000-0000號重型機車，2 車因發生交通事故
      ，以致被害人當場人車倒地並受有頭部挫傷等情，並有現
      場照片8 幀、道路交通事故調查表2 份、道路交通事故現
      場圖、及建佑醫院95年7 月5 日建佑院字第09500161號函
      附被害人病歷各1 件在卷可稽；又本件車禍據檢察官提出
      台灣省高屏澎車輛行車事故鑑定委員會以高屏澎區950052
      號鑑定意見書認定：「劉金目駕駛輕機車支線未讓幹線道
      車先行為肇事主因；甲○○駕駛重機車未注意車前狀況為
      肇事次因」，有前述鑑定書可稽（見94年度偵字第25052
      號偵查卷第13、14頁），縱被告甲○○有閃避行為，惟既
      有擦撞而使被害人劉金目人車倒地，被告甲○○對車禍之
      發生仍明顯應負過失之責。又被害人劉金目車已到路口中
      央部位要進入對面巷道之際，此時仍未見被告甲○○之機
      車出現（見原審卷第21頁），1 秒鐘後，才見被告甲○○
      之機車出現於路口（見原審卷第23頁並見所附時間），足
      見被告甲○○駕駛該機車行至上開交岔路口車速甚快未減
      速慢行，致2 車接近擦撞，應可確定。又汽車行駛時，駕
      駛人應注意車前狀況，道路交通安全規則第94條第3 項定
      有明文；另汽車行經閃光號誌之交岔路口時，應減速慢行
      ，作隨時停車準備，亦有前述交通安全規則第93條內容可
      資參照，本件被告甲○○騎機車違背前述規定，其對車禍
      之發生仍明顯有過失。
（三）又被害人雖因氣道內食物阻塞死亡，惟被害人於車禍後因
      腦震盪才嘔吐，因而導致氣道內食物阻塞死亡，其死亡原
      因仍屬與車禍有關，而有因果關係，則被告甲○○對被害
      人之死亡仍應負責。
    綜上所述，因原審於準備程序中勘驗案發現場錄影畫面光碟
    ，顯示被害人之機車車頭與被告甲○○所騎乘前開機車右側
    車身有發生擦撞；又被害人劉金目車已到路口中央部位要進
    入對面巷道之際，此時仍未見被告甲○○之機車出現（見原
    審卷第21頁），1 秒鐘後，才見被告甲○○之機車出現於路
    口（見原審卷第23頁並見所附時間），足見被告甲○○之機
    車當時車速甚快而來，致2 車接近擦撞，被告甲○○對車禍
    之發生仍明顯應有過失；又被害人於車禍後因腦震盪才嘔吐
    ，因而導致氣道內食物阻塞死亡，其死亡原因仍屬與車禍有
    關，而有因果關係，則被告甲○○對被害人之死亡仍應負責
    ，事証明確，其所辯係卸責之詞，不足採信，其犯行已堪認
    定。
二、核被告甲○○所為，係犯刑法第276 條第1 項過失致死罪。
三、原審不察，遽諭知無罪，尚有未洽，檢察官上訴指摘原判決
    不當，為有理由，自應予撤銷改判。審酌被告甲○○騎車行
    經交叉路口，未減速慢行，並應注意車前狀況，做隨時停車
    準備，而仍快速行駛，致發生車禍，使被害人死亡，其過失
    非輕，嗣後已與死者家屬和解理賠，有調解筆錄可憑，犯後
    態度尚佳等一切情狀，爰量處有期徒刑7 月。
四、查被告甲○○並無前科未曾受有期徒刑以上刑之宣告，此有
    臺灣高雄地方法院檢察署刑案資料查註記錄表可稽，被告甲
    ○○嗣後已與被害人家屬和解，有調解筆錄可憑，其經此次
    偵、審程序及判刑教訓，當知所警惕而無再犯之虞，本院認
    其所宣告之刑，以暫不執行為適當，爰併予宣告緩刑2 年，
    以啟自新。
據上論結，應依刑事訴訟法第369 條第1 項前段、第364 條、第
299 條第1 項前段，刑法第276 條第1 項、第74條第1 項第1 款
，修正前罰金罰鍰提高標準條例第1 條前段，判決如主文。
本案經檢察官林應華到庭執行職務。
中    華    民    國    95    年    11    月    30    日
                  刑事第六庭  審判長法  官  王憲義
                                    法  官  李璧君
                                    法  官  張盛喜
以上正本證明與原本無異。
不得上訴。
中    華    民    國    95    年    11    月    30    日
                                    書記官  林明威
附錄本件判決論罪科刑法條：
刑法第276 條第1 項
因過失致人於死者，處 2 年以下有期徒刑、拘役或 2 千元以下
罰金。


司法院資訊處製作；財團法人民間司法改革基金會備份。
